臺灣板橋地方法院刑事判決　　　　　　 99年度訴緝字第186號
公　訴　人　臺灣板橋地方法院檢察署檢察官
被　　　告　王瑋裕
指定辯護人　本院公設辯護人湯明純
上列被告因強盜案件，經檢察官提起公訴（98年度偵字第29888
號），本院判決如下：
    主  文                                              
王瑋裕犯強盜未遂罪，處有期徒刑肆年。
    事  實
一、王瑋裕前於民國94年間，因妨害性自主、妨害家庭等案件，
    經臺灣高等法院以95年度上更(一)字第904 號判處有期徒刑4
    年6 月、7 月，應執行有期徒刑5 年，嗣經最高法院以98年
    度台上字第7027號判決上訴駁回確定；復於98年間，因妨害
    自由等案件，經本院以98年度訴字第2442號判處有期徒刑1
    年、4 月，應執行有期徒刑1 年2 月確定；另於99年間，因
    詐欺案件，經本院以99年度簡字第380 號判處有期徒刑2 月
    確定，上開5 罪復經本院以99年度聲字第4012號裁定應執行
    刑為有期徒刑6 年確定，嗣於99年7 月24日入監執行（以上
    犯罪於本案均不構成累犯）。詎其仍不知悔改，於98年2 、
    3 月間，透過網際光華螞蟻市場之討論區得悉廖柏欽從事電
    腦維修工作，遂委請廖柏欽代購視訊設備、印表機、無線滑
    鼠、隨身碟、隨身硬碟等電腦週邊產品（價值共約【新台幣
    ，以下同】11,850元），但卻遲未付清上開墊付款項。嗣於
    98年9 月16日下午3 時許，王瑋裕佯裝欲請廖柏欽至其位於
    臺北縣三峽鎮（現改制為新北市三峽區，下同）復興路367
    巷1 弄16號3 樓之1 住處維修電腦並收取上開墊付款項，然
    俟廖柏欽至其住處，並將其散落於房間各處之電腦零件組裝
    完成後，王瑋裕卻又佯以廖柏欽將電腦修壞為由拒絕支付上
    開墊付款項。詎王瑋裕雖明知廖柏欽並無損壞其電腦之情，
    其竟仍意圖為自己不法之所有，基於強盜之犯意，於98年9
    月18日下午3 時許，再度佯裝欲支付上開墊付款項，而邀廖
    柏欽前至其上址住處收款，廖柏欽不疑有他仍依約前往後，
    王瑋裕即反鎖其住處門鎖，並以手銬銬住廖柏欽之雙手，再
    持棍棒毆打廖柏欽，要脅廖柏欽簽立本票作為賠償修壞電腦
    之損失，惟遭廖柏欽拒絕。迄至同日晚間某時許，王瑋裕又
    喝令廖柏欽玩「吃角子老虎遊戲」，對廖柏欽恫稱：倘若渠
    輸，就要切手指、腳指或簽立面額20萬元之本票等語，復遭
    廖柏欽拒絕。王瑋裕復持棍棒毆打廖柏欽，並將廖柏欽囚禁
    在上址住處廁所內，而剝奪廖柏欽之行動自由。迨至98年9
    月19日早上某時許，王瑋裕又持棍棒毆打廖柏欽，逼迫廖柏
    欽簽立本票，並對廖柏欽恫稱：若不給錢，就不讓渠離開等
    語，迄此，廖柏欽已受有左上臂挫傷、雙側大腿挫傷、臀部
    挫傷、右下肢挫傷等傷害，廖柏欽因心生畏懼而不能抗拒，
    始允諾給付王瑋裕2 萬元之賠償金，惟王瑋裕卻仍繼續拘禁
    廖柏欽。嗣於98年9 月20日上午，王瑋裕撥打電話予廖柏欽
    之父母廖瑞德、張玉品以及友人王文生，要求其等出面賠償
    廖柏欽修壞電腦之損失，嗣因廖瑞德揚言報警處理，王瑋裕
    始於同日下午6 時許，將廖柏欽釋放而未強盜取得任何財物
    。
二、案經廖柏欽訴由臺北縣政府警察局（現改制為新北市政府警
    察局）三峽分局移送臺灣板橋地方法院檢察署檢察官偵查起
    訴。
    理  由                                              
壹、證據能力部分：
一、被告暨其辯護人指摘廖柏欽、廖瑞德、張玉品於警詢時之陳
    述均無證據能力等語（參見本院卷第35頁），本院衡諸廖柏
    欽、廖瑞德、張玉品於警詢時之陳述，在性質上均屬被告以
    外之人於審判外之陳述，又不符合刑事訴訟法上之傳聞例外
    規定，爰認彼等於警詢時之陳述均不具有證據能力。
二、另按刑事訴訟法第159 條第1 項雖規定，被告以外之人於審
    判外之言詞或書面陳述，除法律有規定外，不得作為證據。
    惟同法第159 條之5 第1 、2 項已規定，經當事人於審判程
    序同意作為證據，法院審酌該言詞陳述或書面陳述作成時之
    情況，認為適當者，亦得為證據。當事人、代理人或辯護人
    於法院調查證據時，知有第159 條第1 項不得為證據之情形
    ，而未於言詞辯論終結前聲明異議者，視為有前項之同意（
    指同條第1 項之同意作為證據），此乃第159 條第1 項所容
    許，得作為證據之例外規定之一。經查，本案被告王瑋裕、
    指定辯護人及檢察官於言詞辯論終結前，均未就判決所引用
    之其餘各該被告以外之人於審判外之陳述及所調查之證據主
    張有刑事訴訟法第159 條第1 項不得為證據之情形，本院復
    審酌各該證據作成時並無違法及證明力明顯過低之瑕疵等情
    況，認為適當，是本案經調查之證據均有證據能力。至以下
    所引其餘非屬供述證據部分，既不適用傳聞法則，復查無違
    法取得之情事存在，自應認同具證據能力。
貳、實體部分：
一、訊據被告王瑋裕固就其曾於前揭時地毆打告訴人，且撥打電
    話給告訴人之父母，要求其等為告訴人出面處理賠償事宜等
    節坦承不諱，惟矢口否認有何強盜未遂犯行，辯稱：案發時
    是廖柏欽在伊電腦內設設遠端控制及竊取電腦資料，又在伊
    家中做不雅行為及在伊電腦下載A 片，伊因氣憤才毆打廖柏
    欽，並要廖柏欽賠償電腦損壞，伊也曾撥打電話向廖柏欽之
    父母要求賠償廖柏欽修壞電腦之損害，伊並無廖柏欽所稱強
    盜、私行拘禁、恐嚇等情事云云；指定辯護人亦為被告辯護
    稱：告訴人未經被告同意，逕在被告電腦裡安裝遠端控制程
    式，致被告個人資料有外洩的風險，被告為此要求告訴人賠
    償，亦無可厚非；再告訴人於9 月18日至被告住處時，被告
    即向告訴人爭執螢幕未修好，要求告訴人賠錢，而被告之電
    腦原並非不能使用，而是為了升級才找告訴人處理，惟告訴
    人處理後，螢幕卻出現問題，在此情況下，被告認為電腦有
    損害而請求告訴人賠償，即難認被告有不法所有之意；再告
    訴人所述被告限制行動自由、恐嚇等情，除告訴人之指述外
    ，並無其他補強證據可佐，而告訴人在遭被告毆打成傷之狀
    況下，對被告不滿應可想像，也不應逕以告訴人之指述，即
    逕認被告有何妨害自由、恐嚇危害安全等犯行云云。
二、惟查：
(一)、前揭事實，業據證人即告訴人廖柏欽於偵查中、本院審理時
    到庭結證綦詳（參見98年度偵字29888 號偵查卷第34至38頁
    ；本院100 年3 月8 日審判筆錄第4 至15頁），且互核大致
    相符，復有告訴人受傷照片12張、財團法人恩主公醫院98年
    9 月20日乙種診斷證明書、被告住處平面圖、現場照片附卷
    可稽（見同上偵查卷第12至15頁、19至24頁反面），再證人
    即告訴人父親廖瑞德、證人即告訴人母親張玉品於本院審理
    時到庭亦均結證稱：被告曾以電話與渠等聯繫稱：告訴人弄
    壞伊的電腦，若沒有拿錢出來賠償，不讓他回去等語（見同
    上本院審判筆錄第16、19頁），被告亦不否認曾持棍棒毆打
    告訴人，且撥打電話給告訴人之父母，要求他們處理告訴人
    損壞其電腦之情（見本院卷第43頁），此亦有被告使用之行
    動電話門號0000000000號通聯紀錄、告訴人使用之行動電話
    門號0000000000號通聯紀錄、張玉品使用之行動電話門號
    0000000000號通聯紀錄、王文生使用之行動電話門號000000
    0000號通聯紀錄附卷可佐（見同上偵查卷第27至32頁），再
    參以告訴人自98年9 月18日下午3 時許至同年月20日下午6
    時許止，其在被告上址住處共計約51小時，是倘非告訴人確
    有遭被告限制行動自由之情，告訴人豈可能甫至被告住處即
    遭被告持棍棒毆傷後，卻仍願意在被告上址住處停留過夜，
    期間甚至長達近51小時之久，此顯有悖常情，徵上諸節，相
    互參證，堪信告訴人廖柏欽所證述上開情節即非子虛。
(二)、再按刑法強盜罪所規定之「至使不能抗拒」，係指行為人所
    施以被害人之強暴、脅迫，足以壓抑被害人之抗拒，使其喪
    失意思自由，或使被害人身體上或精神上處於不能抗拒之狀
    態，即為已足，而是否已達此種程度，原則上應按通常一般
    人所能抗拒之程度參酌認定。查告訴人廖柏欽於前揭時、地
    至被告上址住處後，被告旋即反鎖其住處門鎖，並以手銬銬
    住告訴人之雙手，藉以限制告訴人之人身自由後，再持棍棒
    毆打告訴人，且要脅告訴人簽立本票作為賠償修壞電腦之損
    失，致告訴人受有左上臂挫傷、雙側大腿挫傷、臀部挫傷、
    右下肢挫傷等傷害，且恐嚇告訴人若不給錢，就不讓其離開
    ，是告訴人在人身自由受限制下，復遭被告以上開言詞恐嚇
    及持棍棒毆打，其身心當然受有重大之壓抑打擊，且在無他
    人可予即時救援之際，被告所為在客觀上自足使告訴人喪失
    意思決定自由，達於不能抗拒之程度，殆無疑義。
(三)、至被告及指定辯護人雖以前揭情詞置辯，惟查，證人廖柏欽
    於偵查中雖證稱：伊有在被告的電腦上裝設遠端，但是為了
    維修方便，讓客戶可以直接從遠端詢問，再被告將伊關在廁
    所裡，伊根本沒有用他的電腦看A 片等語（見同上偵查卷第
    37頁）；惟其於本院審理時復證稱：伊幫被告裝設遠端控制
    程式時，並沒有幫被告設定密碼，而該程式只有安裝被動端
    模組，所以沒有事先設定進入電腦主機的密碼等語（見同上
    本院審判筆錄第14頁），是告訴人縱有未經被告同意下即在
    被告的電腦上裝設遠端控制程式之情，但告訴人在未取得被
    告電腦主機密碼之前，理應無法藉該遠端控制的方式無故進
    入被告電腦之作業系統，甚而藉該遠端控制的方式竊取被告
    電腦之檔案資料。再者，使用電腦網路本就存有資料外洩之
    風險，故是否能以告訴人曾在被告電腦裡安裝只有被動端模
    組之遠端控制程式，即認被告電腦資料外洩之風險定係告訴
    人所致，已非無疑，況本件被告尚未因電腦資料外洩而受有
    損害，被告又何以能執此為由向告訴人請求損害賠償。此外
    ，被告於本院審理時亦供承：告訴人是98年9 月16日在伊家
    看A 片，伊當天不在家，伊是看了家中的監視器才知道告訴
    人在伊家中做不雅行為，但監視器資料已經找不到等語（見
    同上本院審判筆錄第27、28頁），而衡以告訴人係從事電腦
    維修工作，且曾受被告委託代購電腦週邊產品，顯見告訴人
    應係專業電腦從業人員，是告訴人本身理應有電腦的相關產
    品，故告訴人縱有被告所稱看A 片之需求，衡情，告訴人亦
    無至不熟識之被告家中使用被告電腦看A 片之理，復參以被
    告於警詢中自承伊曾問告訴人有無在伊家中做出不雅行為，
    在告訴人承認後就動手毆打告訴人，嗣又要求告訴人將電腦
    維修好，伊又發現告訴人用伊電腦看A 片，伊又打告訴人（
    見同上偵查卷第4 頁），再以告訴人在其家中看A 片為由毆
    打告訴人，然細究被告此部分所陳，苟告訴人確因在被告家
    中做出不雅行為遭被告毆打，豈可能又在行動受限制之情狀
    下再利用被告之電腦看A 片? 更何況，告訴人否認有為不雅
    行為及看A 片之事，是被告上開所辯情節顯與常情有違，顯
    係臨訟虛擬之詞，不足採信。再者，證人廖柏欽雖於本院審
    理時證稱：「（辯護人問：後來直至你於98年9 月20日離開
    ，被告的電腦是否修好？）沒有，我修到已經可以開機正常
    跑程式，但是螢幕會變黃變黑。」、「（辯護人問：因為螢
    幕還是會變黃、變黑，所以被告認為你並沒有把電腦修好，
    是否如此？）是的。」、「（辯護人問：所以被告希望你賠
    償他電腦損害的部分？）是的。」等語（見同上本院審判筆
    錄第10頁），惟證人廖柏欽復證稱：被告的螢幕不是伊幫被
    告買的等語（見同上本院審判筆錄第13頁），而告訴人雖前
    曾替被告組裝電腦或利用被告原先的硬體作電腦系統升級之
    情（見同上本院審判筆錄第13頁），然單純的電腦系統升級
    理應僅係軟體程式之更新，提升部分硬體規格應不致造成電
    腦主機硬體的損壞，而軟體程式的更新及電腦主機部分規格
    提升亦不可能造成外接之電腦週邊設備之螢幕損壞，故被告
    的電腦螢幕縱有變黃變黑之情，亦係被告電腦螢幕本身硬體
    有瑕疵所致，此應是使用電腦的基本常識，依被告當時之智
    識程度不可能不知，是被告既有此基本電腦常識，即應知其
    電腦螢幕並不會因告訴人升級其電腦而受有損害，且該電腦
    螢幕又非購自告訴人，其對告訴人應無任何損害賠償或瑕疵
    擔保之請求權，是被告竟訛稱告訴人損壞其電腦為由，而為
    上開強暴行為時，其主觀上顯有為自己不法所有之意圖，至
    為灼然。
(四)、綜上所述，被告上開辯詞顯係事後卸責之詞，洵不足採。從
    而，本案事證已臻明確，被告犯行洵堪認定。
三、核被告所為，係犯刑法第328 條第4 項、第1 項之強盜未遂
    罪；被告持棍棒傷害告訴人行為之始已有不法所有之意圖，
    已如前述，是該傷害行為應係其強暴方法之當然結果，不另
    論以傷害罪，公訴人認其另涉有刑法第277 條第1 項之傷害
    罪，容有誤會；再按強盜罪以強暴、脅迫等方法，致使不能
    抗拒為構成要件之一，當然含有妨害被害人自由之性質，故
    犯強盜罪而有妨害被害人之自由時，是否另論以妨害自由罪
    名，應就行為人之全部犯罪行為實施過程加以觀察。倘妨害
    自由行為時，強盜行為尚未著手實施，可依其情形認為妨害
    自由、強盜犯罪間具有方法結果之牽連關係；若強盜犯行業
    已著手實施，則所為強暴、脅迫等非法方法剝奪被害人行動
    自由行為，應包括在強盜行為之內，無另行成立刑法第302
    條第1 項之妨害自由罪之餘地（最高法院92年台上第2184號
    判決參照）；另按強盜罪係以強暴、脅迫或他法，使人不能
    抗拒而取其財物或使其交付為構成要件。恐嚇罪係以威嚇手
    段，使人畏懼而交付所有物，其交付與否，被害人尚有意思
    之自由者，為構成要件。故以脅迫行為使人交付所有物，有
    時雖近似恐嚇，若被害人已喪失意思自由時，即已達於強盜
    之程度，至加暴行於被害人使之不能抗拒而強取財物者，其
    應成立強盜罪，更不待言（最高法院21年上字第1115號判例
    參照）。經查，告訴人於98年9 月18日下午3 時許依約前往
    被告上址住處後，旋遭被告反鎖其住處門鎖，並以手銬銬住
    雙手之方式限制行動自由，其後，旋遭被告持棍棒毆打之強
    暴行為，是就被告上開全部犯罪行為實施過程加以觀察，被
    告於限制告訴人行動自由之初已有強盜之犯意，且已著手強
    盜之犯行，再告訴人於案發時顯已喪失意思決定之自由，且
    達於不能抗拒之程度，已如前所認，是依上開判決、判例要
    旨，被告上開私行拘禁及恐嚇危害安全犯行均應包含在強盜
    行為之內，無須再分別論罪，公訴人認被告此部分犯行另涉
    有刑法第302 條、第305 條之罪名，容有未恰。次按強盜之
    著手，應以實施強暴、脅迫等行為為標準（最高法院23年非
    字第85號判例要旨參照），而強盜罪之既遂與否，以已未得
    財為標準，若僅施用強暴、脅迫等手段，而未取得財物者，
    仍應以未遂論（最高法院21年上字第892 號判例要旨參照）
    。而本件被告為遂上開犯行，持棍棒毆傷告訴人之強暴行為
    ，已如前所認，是被告已實施強盜犯行之著手行為，但因告
    訴人之父親廖瑞德揚言報警，而未強盜取得任何財物而未遂
    ，故爰依刑法第25條第2 項規定減輕其刑。爰審酌被告前已
    有妨害性自主等暴力犯行，此有被告之臺灣高等法院被告前
    案紀錄表附卷可稽，詎其仍不思悔改，於委請告訴人代購電
    腦設備後卻遲不付款，已有可議之處，竟再以償付告訴人上
    開款項為餌，誘騙告訴人至其住處，再為上開強盜財物之犯
    行，致告訴人心理受有鉅創，其所為犯行嚴重破壞社會治安
    ，復參酌其犯罪之動機、目的，且未賠償告訴人損害等一切
    情狀，爰量處如主文所示之刑，以資懲儆。再被告所使用之
    棍棒1 支、手銬1 副，雖為被告供其實施本案犯罪所用之物
    ，但未扣案且無證據證明尚且存在，復非違禁物，為免日後
    執行之困難，爰不予宣告沒收，附此敘明。
四、不另為無罪之諭知：
(一)、公訴意旨另以：被告王瑋裕另基於傷害之犯意，以噴燈點火
    燒烤廖柏欽，並拿蓮蓬頭用熱水淋燙告訴人，甚至拿出鋸子
    割廖柏欽之左手前臂，因認被告此部分另涉犯刑法第277 條
    第1 項之傷害罪嫌云云。
(二)、按犯罪事實應依證據認定之，無證據不得認定其犯罪事實，
    刑事訴訟法第154 條第2 項定有明文。而所謂證據，係指足
    以證明被告確有犯罪行為之積極證據而言，該項證據須適於
    為被告犯罪之證明者，始得採為斷罪之資料；再告訴人之告
    訴，係以使被告受刑事訴追為目的，是其陳述是否與事實相
    符，仍應調查其他證據以資審認（參照最高法院69年臺上字
    第4913號、52年臺上字第1300號等判例要旨）。又按認定犯
    罪事實所憑之證據，必須達於一般人均可得確信其為真實之
    程度，而無合理之懷疑存在時，始得據為被告有罪之認定，
    倘若犯罪事實之證明尚未達此一程度，仍有合理之懷疑存在
    ，則應為被告有利之推定，仍不能遽為被告有罪之判斷，此
    亦為刑事訴訟法第154 條犯罪事實應依證據認定之證據裁判
    原則及因保障被告人權無罪推定原則之所在（參見最高法院
    76年度臺上字第4986號判例、91年度臺上字第39號刑事判決
    等意旨）。
(三)、經查，觀以卷附之財團法人恩主公醫院98年9 月20日乙種診
    斷證明書所示，告訴人係受有左上臂挫傷、雙側大腿挫傷、
    臀部挫傷、右下肢挫傷等傷害，惟該診斷證明書上並未記載
    告訴人身上受有燒燙傷，抑或利器所致之割裂傷等傷勢，且
    參以卷附之告訴人受傷照片亦未見有燒燙傷或割裂傷等傷勢
    （見同上偵查卷第12頁至第15頁），是告訴人是否如其所指
    述確有遭被告以噴燈點火燒烤，且拿蓮蓬頭用熱水淋燙，甚
    至拿出鋸子割傷左手前臂云云，即非無疑。再參以卷附之現
    場照片，雖有安全帽被薰黑之痕跡（見同上偵查卷第23 頁
    反面），但亦難據此逕推認被告即有以噴燈點火燒烤廖柏欽
    且成傷之犯行，況被告縱有上開以噴燈點火燒烤廖柏欽，並
    拿蓮蓬頭用熱水淋燙告訴人，甚至拿鋸子割廖柏欽之左手前
    臂之舉，但上開診斷證明書所記載告訴人身上之傷勢，亦無
    從逕認係噴燈燒烤、鋸子割裂所致，是告訴人此部分指述因
    與診斷證明書客觀上所呈現之傷勢相左，即難執此爰為被告
    不利之認定。
(四)、綜上，公訴人所舉之證據，無法使本院形成被告此部分構成
    傷害犯行之有罪心證。此外，復查無其他積極證據足資認定
    被告有何公訴人所指之上開犯行，揆諸前揭法律及判例意旨
    ，應認不能證明被告犯罪，本應為被告此部分無罪之諭知，
    惟公訴人認此部分如成立犯罪，與前揭論罪科刑部分有想像
    競合犯之裁判上一罪關係，本院爰就此部分，不另為無罪之
    諭知。
據上論斷，應依刑事訴訟法第299 條第1 項前段，刑法第328 條
第4 項、第1 項、第25條第2 項，判決如主文。
本案經檢察官李超偉到庭執行職務。
中    華    民    國    100   年    3     月    31    日
                  刑事第一庭  審判長法  官  李釱任

                                    法  官  鄭水銓

                                    法  官  陳正偉
上列正本證明與原本無異。
如不服本判決，應於判決送達後10日內敘明上訴理由，向本院提
出上訴狀 (應附繕本) ，上訴於臺灣高等法院。其未敘述上訴理
由者，應於上訴期間屆滿後20日內向本院補提理由書「切勿逕送
上級法院」。
                                    書記官  許慧禎

中    華    民    國    100   年    3     月    31    日

附錄本案論罪科刑法條全文
中華民國刑法第328條
意圖為自己或第三人不法之所有，以強暴、脅迫、藥劑、催眠術
或他法，至使不能抗拒，而取他人之物或使其交付者，為強盜罪
，處 5 年以上有期徒刑。
以前項方法得財產上不法之利益或使第三人得之者，亦同。
犯強盜罪因而致人於死者，處死刑、無期徒刑或 10 年以上有期
徒刑；致重傷者，處無期徒刑或 7 年以上有期徒刑。
第 1 項及第 2 項之未遂犯罰之。
預備犯強盜罪者，處 1 年以下有期徒刑、拘役或 3 千元以下罰
金。